臺灣高等法院刑事判決　　　　　　　　 96年度上訴字第974號
上　訴　人　臺灣臺北地方法院檢察署檢察官
被　　　告　乙○○
上列上訴人因被告偽造文書等案件，不服臺灣臺北地方法院95年
度訴字第1932號，中華民國96年1月30日第一審判決（起訴案號
：臺灣臺北地方法院檢察署94年度偵字第15011號、95年度偵字
第20683號），提起上訴，本院判決如下：
    主  文
原判決撤銷。
乙○○行使變造私文書，足以生損害於他人，處有期徒刑捌月。
    事  實
一、乙○○係戊○○○（址設於○○市○○區○○路69號1樓）
    之負責人，明知「Witchcraft」係戊○○○向經濟部智慧財
    產局申請之商標，並經准許自民國92年1月16日起至102年1
    月15日止為專用期限，而使用上開商標之皂玳潔膚慕斯、兒
    茶琳精華露、12小時白玉露、美胸凝露、美腿凝露及晶白果
    凍面膜等化妝品原料，均係購自丙○○（另由檢察官為不起
    訴處分）所經營之智祥貿易股份有限公司（下稱智祥公司）
    ，另以向香根企業有限公司（下稱香根公司）所購入之包裝
    材料，於國內加以包裝上開向智祥公司所購入之化妝品原料
    ；詎乙○○竟起貪念，意圖為自己不法之所有及行使變造私
    文書之犯意，於92年1月間，在○○市○○區○○○路24號5
    樓，向設於上址之恆渝企業有限公司（下稱恆渝公司）之實
    際負責人丁○○詐稱：戊○○○向瑞士進口「Witchcraft」
    廠牌化妝品，保證從原料、包裝均為瑞士原廠生產製造，產
    品並符合檢驗等語，使恆渝公司實際負責人丁○○陷於錯誤
    ，而於92年1月9日與戊○○○簽訂甲○○○○○○○○○○○○○○○
    臺灣總代理合約書，並同時以高價向戊○○○訂購皂玳潔膚
    慕斯、兒茶琳精華露、12小時白玉露、美胸凝露各1,000瓶
    、美腿凝露1,500瓶及晶白果凍面膜1,000盒等瑞士「Witchc
    raft」系列化妝品，合計新臺幣（下同）284萬2,500元，並
    交付100萬元之訂金，乙○○即於同日將智祥公司在國內生
    產之原料、經過包裝完成之上開化妝品各100組送交予恆渝
    公司，其餘皂玳潔膚慕斯、12小時白玉露、美胸凝露各900
    瓶、美腿凝露1,400瓶在92年5月交齊，兒茶琳精華露900瓶
    及晶白果凍面膜900盒在92年7月間交齊。乙○○復為製造自
    國外進口化妝品之假象，以掩飾上開產品係國內生產製造、
    包裝之事實，並委請不知情之某報關業者將戊○○○向智祥
    公司所購得之皂玳潔膚慕斯、兒茶琳精華露、12小時白玉露
    、美胸凝露各100瓶及美腿凝露150瓶先行出口至瑞士，再以
    辦理國貨復進口方式，將上開已出口至瑞士之化妝品，委請
    不知情之鴻天運通股份有限公司（下稱鴻天公司），辦理自
    瑞士於92年4月14日進口至海關之報關手續；然上開進口報
    單上所載之數量並不符合戊○○○依約所應交付恆渝公司之
    數量，乙○○即在上開化妝品進口而取得之財政部臺北關稅
    局CA／92／522／04237號進口報單，於不詳時間、地點，以
    不詳方式，將皂玳潔膚慕斯、兒茶琳精華露、12小時白玉露
    、美胸凝露之進口數量，變造為各900瓶、美腿凝露變造為
    1,400瓶，再增加當時並未進口之晶白果凍面膜項目，且填
    寫進口數量為1,000盒後，於92年5月間某日，將上開變造後
    之進口報單傳真至恆渝公司辦公室，向該公司偽稱戊○○○
    所交付之化妝品均係瑞士進口，以此方式取信恆渝公司，並
    供恆渝公司出示於東森購物臺取信消費者，足生損害於恆渝
    公司。嗣因上開化妝品品質有瑕疵，且上網查無「Witchcra
    ft」於瑞士之品牌資料，恆渝公司始知受騙。
二、案經恆渝公司告訴暨臺北市政府警察局中正第一分局報請臺
    灣臺北地方法院檢察署檢察官偵查起訴。
    理  由
壹、程序事項:
　　本件被告乙○○所犯係死刑、無期徒刑、最輕本刑為3年以
    上有期徒刑以外之罪，被告於原審行準備程序中就被訴事實
    為有罪之陳述，經法官告知簡式審判程序之旨，並聽取公訴
    人、被告之意見後，原審合議庭認為適宜由法官獨任進行簡
    式審判程序，而依刑事訴訟法第273條之1第1項規定，裁定
    改用簡式審判程序，是原審對本件之證據調查，依刑事訴訟
    法第273條之2規定，不受同法第159條第1項、第161條之2、
    第161條之3、第163條之1及第164條至第170條規定之限制，
    於法並無不合。又按「被告以外之人於審判外之陳述，雖不
    符前4條之規定，而經當事人於審判程序同意作為證據，法
    院審酌該言詞陳述或書面陳述作成時之情況，認為適當者，
    亦得為證據。」、「當事人、代理人或辯護人於法院調查證
    據時，知有第159條第1項不得為證據之情形，而未於言詞辯
    論終結前聲明異議者，視為有前項之同意。」，刑事訴訟法
    第159-5條定有明文。被告於本院審理中對於本案卷內各項
    證據之證據能力均表示沒有意見，未於言詞辯論終結前聲明
    異議（見本院96年4月27日審判程序筆錄），依上開規定，
    有關證人於偵查中向檢察官所為之陳述，除顯有不可信之情
    況者外，或於司法警察官或司法警察調查中所為之陳述，法
    院審酌該言詞陳述或書面陳述作成時之情況，認為適當者，
    亦具有證據能力，合先敘明。
貳、實體事項:
一、認定本件犯罪事實所依憑之證據及理由:
  (一)上揭犯罪事實，業據被告乙○○於本院審理時坦承不諱，核
    與告訴代理人丁○○、證人丙○○、證人蔡勝昌、證人林子
    卉及證人高鈺寧之指證情節相符；此外，並有戊○○○與恆
    渝公司92年1月9日簽訂之臺灣總代理合約書（含附件一、二
    ）、92年11月5日簽訂之和解書、中華民國商標註冊證、PK2
    003訂單及工作表、香根公司客戶訂單、統一發票、財政部
    臺北關稅局函及所附CA／92／522／04237號進口報單正本及
    財政部臺北關稅局函及所附CA／92／522／04237進口報單影
    本暨變造之財政部臺北關稅局CA／92／522／04237號進口報
    單傳真正本；足認被告上開出於任意性所為之自白，核與事
    實相符，而可採信。
  (二)本件被告之犯行，事證明確，洵堪認定，應予依法論科。
二、論罪：
  (一)被告行為後，刑法部分條文於94年2月2日經總統公布修正，
    並自95年7月1日起施行，其中與本案有關之第2條、第33條
    、第41條、第55條規定均已修正；又刑法施行法增訂第1條
    之1，亦於95年6月14日經總統公布，並自同年7月1日起施行
    。按行為後法律有變更者，適用行為時之法律，但行為後之
    法律有利於行為人者，適用最有利於行為人之法律，現行刑
    法第2條第1項定有明文。此條規定係規範行為後法律變更所
    生新舊法律比較適用之準據法，是刑法第2條本身雖經修正
    ，但刑法第2條既屬適用法律之準據法，本身尚無比較新舊
    法之問題，於新法施行後，應一律適用裁判時之現行刑法第
    2條之規定，為「從舊從輕」之比較，合先敘明。次按本次
    刑法修正之比較新舊法，應就罪刑有關之共犯、未遂犯、想
    像競合犯、牽連犯、連續犯、結合犯，以及累犯加重、自首
    減輕暨其他法定加減原因（如身分加減）與加減例等一切情
    形，綜其全部罪刑之結果而為比較，最高法院95年5月23日
    95年度第8次刑庭會議著有決議可資參照。經查：
  　1.刑法第339條第1項詐欺取財罪，法定刑為5年以下有期徒
      刑、拘役或科或併科1000元以下罰金，換算為新臺幣後，
      為新臺幣3000元以下罰金，而修正後刑法施行法增訂第1
      條之1規定：「中華民國94年1月7日刑法修正施行後，刑
      法分則編所定罰金之貨幣單位為新臺幣。94年1月7日刑法
      修正時，刑法分則編未修正之條文定有罰金者，自94年1
      月7日刑法修正施行後，就其所定數額提高為30倍。但72
      年6月26日至94年1月7日新增或修正之條文，就其所定數
      額提高為3倍」，依修正後同法條所規定之罰金本刑，依
      刑法施行法第1條之1之規定，變更其單位為新臺幣並提高
      3倍後為新臺幣3000元以下。比較修正後刑法施行法第1條
      之1與罰金罰鍰提高標準條例第1條，新法並非較有利於被
      告，應適用修正前罰金罰鍰提高標準條例第1條規定。而
      修正後之刑法第33條第5款既已將罰金刑之最低額由銀元
      1元即新台幣3元，提高為新台幣1000元，比較新舊法結果
      ，自以被告行為時即修正前之刑法第33條第5款之規定較
      有利於被告，應依刑法第2條第1項規定，適用修正前刑法
      第33條第5款規定論科。
　　2.刑法第55條關於牽連犯之規定業經刪除，則被告所犯各罪
  　　，應予分論併罰。比較新、舊法結果，適用被告行為時之
    　法律即修正前刑法第55條牽連犯之規定，較有利於被告。
　　3.綜上法律修正前、後之比較，揆諸前揭說明及修正後刑法
  　　第2條第1項之「從舊從輕」原則，本件以適用修正前即行
    　為時之相關刑罰法律，對被告較為有利。
　(二)按刑法上所謂變造文書，指無制作權者，就他人所制作之真
  　正文書，加以改造而變更其內容之謂，若將有制作權者簽名
    蓋章之空白文書，移作別用，則其始本無文書之內容存在，
    即非就其真實內容加以變更，自屬文書之偽造行為，不得以
    變造論，最高法院28年上字第2278號判例意旨可資參照。是
    核被告所為，係犯刑法第339條第1項詐欺取財罪及第216條
    、第210條行使變造私文書罪，檢察官以被告所為，係犯刑
    法第216條、第210條行使偽造私文書罪，惟本案中被告係以
    真正之進口報單進而變造偽填不實之進口貨物數量復加以行
    使之，自應論以行使變造私文書罪，檢察官容有誤會，併予
    敘明。被告變造私文書後進而行使，變造之低度行為為行使
    之高度行為所吸收，不另論罪。被告行使變造私文書罪之目
    的，係為詐欺取財，故被告所犯詐欺取財、行使變造私文書
    二罪間，應依修正前刑法第55條規定，從一重之行使變造私
    文書罪處斷，公訴人另認為上開二罪間犯意各別，行為互殊
    ，應予分論併罰，尚有不妥，併此指明。
三、撤銷改判及科刑之理由：
    原審據以論罪科刑，固非無據，惟被告明知使用「Witchcra
　　ft」商標之皂玳潔膚慕斯等上開化妝品原料均係購自智祥公
  　司，另以向香根公司）所購入之包裝材料，於國內加以包裝
    上開向智祥公司所購入之化妝品原料，竟起貪念，向恆渝公
    司實際負責人丁○○訛詐稱戊○○○向瑞士進口「Witchcra
    ft」廠牌化妝品，保證從原料、包裝均為瑞士原廠生產製造
    ，產品並符合檢驗等語，使恆渝公司實際負責人丁○○陷於
    錯誤，而於92年1月9日與戊○○○簽訂甲○○○○○○○○○○○○○○○臺灣總代理合約書，並同時以高價向戊○○○訂購皂玳
    潔膚慕斯等上開化妝品，金額高達284萬2,500元，並交付10
    0萬元之訂金，復委請不知情之某報關業者將戊○○○向智
    祥公司所購得之上開皂玳潔膚慕斯等先行出口至瑞士，再以
    辦理國貨復進口方式，將上開已出口至瑞士之化妝品，辦理
    自瑞士進口，並在上開化妝品進口報單之進口數量加以變造
    ，製造自國外進口化妝品之假象，以掩飾上開產品係國內生
    產製造、包裝，所施詐術，乃一有計畫性之不法行徑，以此
    方式取信恆渝公司，並供恆渝公司出示於東森購物臺取信消
    費者，且上開化妝品品質有瑕疵，間接受害層面擴大，量刑
　  本不宜輕縱，況被告在檢察官偵查之前，雖與被害人恆渝企
  　業有限公司和解賠償320萬元，只給付140萬元（被告雖稱前
    後總共給付170萬元，惟其中面額15萬元2張支票計30萬元，
    係被害人提供現金給被告乙○○軋票之用，應予扣除），餘
    款迄未給付，業據告訴代理人丁○○於本院審理中陳明，並
    為被告所是認（見本院96年4月27日審判程序筆錄），被告
    顯未完全履行和解條件，犯後態度難謂良好，原審僅量處有
    期徒刑6月，尚嫌過輕。檢察官循被害人請求執此上訴，為
    有理由，原判決既有可議，自應撤銷改判。爰審酌被告於82
    年間曾因業務過失傷害罪，經臺灣板橋地方法院判處有期徒
    刑6月確定，緩刑4年，並已執行完畢（於本件尚不構成累犯
    ），有本院被告前案紀錄表在卷可稽，因一時貪念而為本案
    犯行，及其犯罪之手段，犯罪所得，兼衡其生活狀況、品行
    、智識程度、犯罪後坦承全部犯行及上開一切情狀，量處如
    主文所示之刑。至變造之傳真進口報單，係因犯罪所生之物
    ，固得沒收；但業經由傳真方式交付他人而行使之，已非屬
    被告所有，自不得沒收。另未扣案之變造進口報單（財政部
    臺北關稅局CA／92／522／04237號），固係被告供犯罪所用
    之物，惟考量日後檢察官執行之有效便利性，爰不為沒收之
    諭知，附此敘明。
參、附論：
    告訴意旨認被告乙○○與丙○○、鄧秋萍共同涉有詐欺罪嫌
    ，無非以乙○○售予告訴人之上開化妝品係智祥公司所生產
    ，又在智祥公司場地包裝，及乙○○曾受僱於智祥公司；另
    鄧秋萍曾開立戊○○○發票，協助乙○○一同搬運告訴人所
    退之貨品等資為論據。惟經檢察官偵查結果，以丙○○堅決
    否認有何與乙○○共謀詐欺情事，而智祥公司在92年出售予
    戊○○○者確實是整桶整桶未分裝的化妝品半成品原料，為
    乙○○所供承，且乙○○是事後在94年12月5日至95年1月11
    日始受僱於智祥公司，分別有卷附由乙○○提出之PK2003訂
    單及工作4紙及戊○○○向香根公司訂購包裝材料之客戶訂
    單及乙○○之勞工保險加保申報表、退保申報表在卷可佐，
    均堪信屬實，另乙○○縱有於購買原料後借智祥公司場地進
    行包裝情事，亦難認有何違反常情之處，而遽予認定丙○○
    與乙○○有共謀詐欺之情。次查，鄧秋萍與乙○○原係弘觀
    行同事，戊○○○為乙○○獨自經營，與鄧秋萍無關等情，
    為鄧秋萍及乙○○所一致供、證，且弘觀行與戊○○○均設
    在臺北市○○區○○路69號1樓，有弘觀行之台北市商業管
    理處營利事業登記公示詳細資料在卷可稽，堪信屬實，鄧秋
    萍基於與乙○○在弘觀行同事之誼，事後協助乙○○處理戊○○○業務，亦屬人情之常，尚難遽予認定伊為戊○○○之
    員工，而與乙○○有何共謀詐欺情事。此外，復查無其他積
    極證據足資認定丙○○、鄧秋萍等有何犯行，認其罪嫌不足
    予以不起訴處分確定（臺灣臺北地方法院檢察署95年度偵字
    第9555號、第20683號檢察官不起訴處分書參照），復查檢
    察官並未依刑事訴訟法第260條規定對丙○○、鄧秋萍再行
    起訴，亦難認丙○○、鄧秋萍與乙○○有何共謀詐欺之犯行
    ，併予敘明。
肆、適用法律：
據上論斷，應依刑事訴訟法第369條第1項前段、第364條、第299
條第1項前段，刑法第2條第1項前段、第216條、第210條，第339
條第1項、修正前刑法第55條，修正前罰金罰鍰提高標準條例第1
條前段，判決如主文。
本案經檢察官鄭龍照到庭執行職務。
中　　華　　民　　國　　96　　年　　5 　　月　　11　　日
　　　　　　　　　刑事第十八庭審判長法　官  溫耀源
　　　　　　　　　　　　　　　　　  法　官  陳健順
　　　　　　　　　　　　　　　　　  法　官  邱同印
以上正本證明與原本無異。
如不服本判決，應於收受送達後十日內向本院提出上訴書狀，其
未敘述上訴之理由者並得於提起上訴後十日內向本院補提理由書
（均須按他造當事人之人數附繕本）。
                                    書記官  莊昭樹
中　　華　　民　　國　　96　　年　　5 　　月　　11　　日
附錄：本案論罪科刑法條全文
中華民國刑法第210條
偽造、變造私文書，足以生損害於公眾或他人者，處五年以下有
期徒刑。
中華民國刑法第216條
行使第210條至第215條之文書者，依偽造、變造文書或登載不實
事項或使登載不實事項之規定處斷。
中華民國刑法第339條
意圖為自己或第三人不法之所有，以詐術使人將本人或第三人之
物交付者，處五年以下有期徒刑、拘役或科或併科1000元以下罰
金。
以前項方法得財產上不法之利益或使第三人得之者，亦同。
前二項之未遂犯罰之。
